【裁判字號】    97,抗,578
【裁判日期】    970418
【裁判案由】    給付管理費等
【裁判全文】
臺灣高等法院民事裁定                   97年度抗字第578號
    抗  告  人  景榮股份有限公司
    法定代理人  乙○○
    相  對  人  遠東雙星大廈管理委員會
    法定代理人  甲○○
上列當事人間給付管理費等事件，抗告人對於中華民國97年3月1
1日臺灣台北地方法院96 年度訴字第9550號裁定提起抗告，本院
裁定如下：
    主      文
原裁定廢棄。
    理      由
一、相對人於原法院聲請意旨略以：抗告人乃遠東雙星大廈之區
    分所有權人，積欠管理費未繳，爰提起請求抗告人給付管理
    費之訴訟， 依中壢市雙星大廈規約第17條第2項約定：「有
    關區分所有權人、管理委員會或利害關係人間訴訟時，應以
    管轄本大廈所在地桃園地方法院為第一審法院」，應由臺灣
    桃園地方法院管轄，爰聲請將本件移送管轄等情。
    原裁定略以：本件屬於區分所有權人、管理委員會間關於給
    付管理費之訴訟，依上開大廈規約之約定及民事訴訟法第24
    條規定，爰依聲請將本件裁定移送於桃園地方法院云云。
二、本件抗告意旨略以：中壢市雙星大廈規約中就管理費之訴訟
    雖合意以桃園地地方法院為第一審法院，惟相對人向原法院
    起訴，伊應訴後並未抗辯原法院無管轄權，且已就本案為言
    詞辯論，則依民事訴訟法第25條規定，原法院已因伊之應訴
    而具有管轄權，原法院將本件裁定移送至桃園地方法院，顯
    有違誤等語。
三、按被告不抗辯法院無管轄權，而為本案之言詞辯論者，以其
    法院為有管轄權之法院，民事訴訟法第25條定有明文。又當
    事人合意定第一審管轄法院後，原告如拋棄其合意定管轄法
    院之權益，逕向被告住所地法院起訴，被告亦無異議而為本
    案之言詞辯論者，該受訴法院即為有管轄權之法院，最高法
    院91年度台抗字第351號裁定同此見解可供參考。
四、查本件乃相對人訴請遠東雙星大廈之區分所有權人即抗告人
    給付管理費事件，而該大廈全體區分所有權人訂有規約，其
    中第17條第2項： 「有關區分所有權人、管理委員會或利害
    關係人間訴訟時，應以管轄本大廈所在地桃園地方法院為第
    一審法院」，有該規約可稽（原法院促字卷第11頁反面），
    堪認：兩造已就區分所有權人與相對人間訴訟有合意管轄之
    約定。惟相對人拋棄上開合意定管轄法院之權益，逕向抗告
    人事務所之所在地法院即原法院起訴，抗告人在原法院於97
    年1月30 日行言詞辯論程序時應訴，聲明駁回相對人之訴，
    並當庭辯稱：「……我們認為原告（按指相對人）請求管理
    費已罹於5年時效， 被告（按指抗告人）有繳交部分管理費
    ，我們再提供收據。根據原告提出管理費的統計表，我們看
    不出管理費如何計算……我們認為本件空屋期應繳的費用應
    以百分之五十計算」等語（原法院訴字卷第20頁反面）；於
    97 年2月20日行言詞辯論程序時，亦稱陳述同前（原法院訴
    字卷第40頁），可見抗告人非惟未就原法院之管轄權為異議
    ，甚且就本案實體法律關係已為言詞辯論。又本件給付管理
    費事件並非民事訴訟法規定所列專屬管轄之訴訟，則依前開
    說明，原法院為有管轄權之法院灼然。相對人雖於97年3月7
    日具狀聲請移轉管轄，但因抗告人已為言詞辯論在先，相對
    人自不能再行使責問權，原法院未查，逕依聲請將本件訴訟
    裁定移送至桃園地方法院，自有違誤，抗告意旨指摘原裁定
    不當，為有理由，爰將原裁定廢棄，並由原法院續為妥適之
    處理。
五、據上論結，本件抗告為有理由， 依民事訴訟法第492條，裁
    定如主文。
中    華    民    國    97    年    4     月    18    日
                    民事第一庭
                        審判長法  官  張耀彩
                              法  官  盧彥如
                              法  官  林金吾
正本係照原本作成。
本裁定除以適用法規顯有錯誤為理由，並經本院許可外，不得再
抗告。如提起再抗告，應於收受後10日內委任律師為訴訟代理人
向本院提出再抗告狀。並繳納再抗告費新台幣１千元。
中    華    民    國    97    年    4     月    18    日
                              書記官  張淑芳


司法院資訊處製作；財團法人民間司法改革基金會備份。
